臺灣彰化地方法院刑事判決　　　　　　　 96年度訴字第256號
公　訴　人　臺灣彰化地方法院檢察署檢察官
被　　　告　丙○○
　　　　　　乙○○
上　一　人
選任辯護人　朱慧真律師
上列被告因違反廢棄物清理法案件，經檢察官提起公訴（95年度
偵字第10072號），本院判決如下：
    主  文
丙○○共同未依廢棄物清理法第四十一條第一項規定，領有廢棄
物清除、處理許可文件，從事廢棄物清除、處理，處有期徒刑貳
年。
乙○○未經主管機關許可，提供土地回填廢棄物，處有期徒刑壹
年貳月。其餘被訴部分無罪。
    犯罪事實
一、丙○○係以駕駛砂石車為業，前曾於民國89年、92年間，均
    因未依廢棄物清理法之規定，領有廢棄物清除許可文件，處
    理因營建工事所產生之一般事業廢棄物，分經本院以89年度
    訴字第1122號及92年度訴字第864 號，分別判處有期徒刑 1
    年4 月及有期徒刑1 年6 月，目前上開2 案件，均因上訴至
    最高法院後，遭撤銷發回，現均仍在臺灣高等法院臺中分院
    審理中。乙○○則係彰化縣菇類生產合作社人員，於94年10
    月26日向法院拍得坐落彰化縣花壇鄉白沙坑394-91地號土地
    （下簡稱系爭土地）後，為進行該谷地開發，即向彰化縣政
    府申請簡易水土保持計畫且通過。詎乙○○為減省回填系爭
    土地所需費用，明知未經許可，不得提供土地回填廢棄物，
    為進行簡易水土開發且造路至谷底修建滯洪沉砂池，即於95
    年9 月1 日起，由乙○○提供系爭土地，並以每米250 元之
    代價，僱請未領有廢棄物清除及處理許可證之丙○○，進行
    回填一般營建事業廢棄物。且丙○○為賺得清除廢棄物之利
    潤，明知從事廢棄物清除、處理業務者，應向直轄市、縣（
    市）主管機關或中央主管機關委託之機關申請核發公民營廢
    棄物清除處理機構許可文件後，始得受託清除、處理廢棄物
    業務，竟未領有清除、處理文件，基於從事廢棄物清除、處
    理之犯意，自95年9 月1 日起，即或由其個人或由其所雇具
    有共同犯意聯絡之不詳姓名年籍之成年司機，駕駛貨車，重
    複前往位於彰化縣員林鎮靜修國小營建工地，以每米新臺幣
    （下同）40元之代價，向該工地購買未經合法再利用機構分
    類，而摻雜塑膠片、廢木材、鋼筋、廢水泥塊、水泥管及垃
    圾等不能再利用物品之一般營建事業廢棄物後，即清運上開
    屬一般營建事業廢棄物之物品至前揭系爭土地後，再將上開
    營建事業廢棄物回填、掩埋於系爭土地之谷地邊坡後，再操
    作挖土機將所回填、掩埋之一般營建事業廢棄物整平。丙○○及其所雇之司機，共回填、掩埋約30至40車次。嗣經彰化
    縣環境保護局於95年9 月27日接獲檢舉，即於95年9 月28日
    下午3 時，由該局稽查隊會同彰化縣警察局彰化分局至上開
    系爭土地勘查，當場在系爭土地之邊坡附近，查獲前開屬一
    般營建事業廢棄物之物品，而查知上情。
二、案經彰化縣警察局彰化分局報告臺灣彰化地方法院檢察署檢
    察官偵查起訴。
    理  由
壹、證據能力部分：
一、本案全部卷證所涵括之供述證據及非供述證據，經被告乙○○所委託之選任辯護人閱卷後，公訴人、被告乙○○、丙○○及選任辯護人均同意全部證據之證據能力，是後述所引用
    證據之證據能力均無疑義，合先敘明。
貳、認定事實所憑之證據及論罪科刑：
一、訊據被告丙○○自承：伊知道載運營建廢棄物需主管機關許
    可，但伊無廢棄物清除、處理許可證，伊平時係貨車司機，
    自95年9 月中旬開始，曾自己1 人或與不詳姓名年籍之司機
    去靜修國小載磚塊至系爭土地上，現場摻雜之廢木材係伊載
    的，共載約30至40車次，伊當時購買價格為每米40元，而販
    售給被告乙○○之價格為每米250 元，總共買賣500 、 600
    米等語；被告乙○○則自承：系爭土地係伊所有，該土地有
    設纜繩上鎖以管制車輛進出，平時纜繩有上鎖，伊有僱請被
    告丙○○到系爭土地填地，伊未提供系爭土地予他人回填，
    伊知道提供土地供他人掩埋廢棄物係違法行為等語，惟均矢
    口否認涉有上開犯行，被告丙○○辯稱：系爭土地上之水管
    、木材及鋼筋，非伊載去的，伊懷疑有其他人偷倒，伊不知
    道合法之磚土要從何而來，伊所載運之物品均係向他人所購
    買，但現無收據可提供，伊最後1 次載運係在9 月17日或18
    日，當時並未注意看系爭土地上有無廢棄物云云；被告乙○○則辯稱：伊當時係跟被告丙○○說因水土保持要做沉澱池
    ，但因地形有誤差要填土開農路，伊本來是買土，後來因地
    基太軟，才請被告丙○○載磚塊土來填，伊僅係請被告丙○○回填，且伊於被告丙○○傾倒時，僅到過現場3 、4 次，
    都只看到磚塊破碎之情況，並未看過有夾雜塑膠、廢木材、
    大顆石頭云云。選任辯護人則為被告乙○○辯稱：被告乙○○係以每米250 元市價向被告丙○○購買磚塊土；再依照通
    聯紀錄所示，於9 月21日至9 月27日，被告乙○○均未到現
    場，而大門又常未上鎖，可能係於9 月21日至9 月27日間遭
    人傾倒；系爭土地被告乙○○仍欲自用興建農場，不可能容
    任被告丙○○傾到不能再利用之塑膠片、廢木材、鋼筋等於
    自身土地上；且被告乙○○僅於被告丙○○第一次倒磚塊土
    時，曾經抵達現場，當時並未察覺任何異狀，之後雖偶有巡
    視，但傾倒時並未每次到場，被告乙○○實不知情系爭土地
    遭以廢棄物回填等語。經查：彰化縣環境保護局稽查隊於95
    年9 月28日前往系爭土地稽查時，確實發現該系爭土地上，
    有以營建混合物回填（種類有：廢磚、廢土、少量夾雜廢木
    材、廢塑膠、廢鋼筋）等情，為被告乙○○、丙○○所自承
    ，且有彰化縣環境保護局稽查隊環境稽查工作紀錄1 份及當
    日所拍攝之現場照片共14紙在卷可稽（見警卷第6 頁至第7
    頁，第8 頁至第10頁，偵卷第35頁至第38頁），上情應堪認
    定。又按營建廢棄土包括建築工程、公共工程及建物拆除工
    程所產生之剩餘土石方、磚瓦、混凝土塊，為有用資源，非
    屬廢棄物範圍；因施工所附帶產生之金屬屑、玻璃、塑膠類
    、木屑、竹片、紙屑、瀝青等廢棄物，則屬於一般廢棄物；
    又營建廢棄土如未能妥善處理，則形成一般廢棄物，應由各
    目的事業主管機關依照相關法規予以清理；關於營建混合物
    未經合法再利用機構分類而經載運者逕行從事填地（包含農
    地）或其他工程用之行為，非屬「營建事業廢棄物再利用種
    類及管理方式」及「營建事業廢棄物再利用管理辦法」第 6
    條規定之再利用方式，土地所有人如係同意收受、回填營建
    混合物，且無相關許可文件者，應依違反同法（即指廢棄物
    清理法）第46條第1 項第3 款規定，處以行政刑罰；載運者
    逕行填埋該營建混合物，屬任意棄置之行為，應已違反同法
    第41條或第42條規定，前經內政部86年12月31日台86內字第
    52110 號函闡釋及行政院環境保護署93年7 月16日環署廢字
    第0930042983號函釋甚詳。本案掩埋、回填在系爭土地之物
    品，係營建工事所產生之碎裂水泥磚塊、廢土、塑膠、廢木
    材、鋼筋等雜物，有前開彰化縣環境保護局稽查隊環境稽查
    工作紀錄1 份、稽查當時所拍攝之系爭土地現場照片14幀在
    卷可稽（見警卷第6 頁至第7 頁，第8 頁至第10頁，偵卷第
    35頁至第38頁），且經檢察官至系爭土地勘驗後，製有勘驗
    筆錄在卷可憑，從而依照前開說明，系爭土地上回填所用之
    物品，係屬一般營建事業廢棄物無誤。是本案之爭點，應係
    (一)系爭土地上之一般營建事業廢棄物，是否係被告丙○○所
    回填、掩埋；(二)被告乙○○是否有提供土地予被告丙○○堆
    置一般營建事業廢棄物。經查：
  (一)被告丙○○是否未領有廢棄物清除許可文件，即從事一般營
    建事業廢棄物之清除、處理部分：
    被告丙○○於96年1 月18日偵訊時自承：伊所載運之建築廢
    棄物，係伊從彰化縣員林鎮○○路一帶之靜修國小校舍拆除
    工地所載得，伊未曾前往土資廠載運等語（見偵卷第106 頁
    至第107 頁），且被告丙○○於本院審理時亦自承：系爭土
    地上之廢木材係伊所載運回填，伊載運物品前往系爭土地後
    ，會使用現場之挖土機整地等語；又證人即負責本案稽查之
    彰化縣環境保護局稽查隊員甲○○於本院審理時證稱：其去
    稽查時，系爭土地上有廢磚、廢水泥塊、廢土、夾雜廢塑膠
    、廢木材還有鋼筋，而在有「靜修國」紙板附近，有鋼筋及
    水泥塊、磚塊，但無廢木材，現場有廢棄木材之地點，距離
    「靜修國」紙板之地點，仍有一段距離，又現場之廢木材、
    廢鋼筋，均係在土地之最上層，無庸開挖。又營建工地通常
    都會有磚土、鋼筋等物品，這些東西統稱為營建混合物，又
    如果營建工地只有磚、土、廢木材，但沒有載到合法的資源
    回收場，而直接載到他處傾倒，這些東西仍算是廢棄物。現
    場因為曾用怪手整理過，所以廢棄物跟砂石、磚塊均混合在
    一起，其有拍照處，即係表面上即有露出廢棄物者，其餘部
    分其未去翻動，故不知是否有哪些地區是全部乾淨的砂石跟
    磚塊，故系爭土地上無法區分哪區是乾淨的等語（詳見本院
    審判筆錄），另有證人甲○○於95年9 月28日前往系爭土地
    稽查時，所拍攝之照片共8 紙在卷可稽（見偵卷第35頁至第
    38 頁） ，蓋被告丙○○既自承所載運之物品，均係自員林
    鎮靜修國小工地所載運，而系爭土地上，確有有「靜修國」
    之工地紙板，且該紙板附近復有裸露之鋼筋，又系爭土地上
    所回填之物品，復曾經被告丙○○利用挖土機整理、剷平，
    綜上，因可認系爭土地上所堆置之砂石、磚塊、鋼筋、廢木
    材及廢塑膠，均係被告丙○○及伊指派之不詳姓名年籍司機
    所清運、處理。至被告丙○○雖辯稱上開廢塑膠、鋼筋，可
    能係他人隨意傾倒，且於本院審理時辯稱，伊所傾到之廢土
    ，係直接從靜修國小那邊設有轉運站、分類之工地載運來的
    ，該處係以夾子在做分類，但分類沒有很細，伊載運到系爭
    土地之磚土中，有夾雜木材，但偵卷第35頁照片上的東西（
    即指靜修國紙板），伊不知道是否係伊去傾倒的云云。然
    本院依照卷內其他事證，已足認定被告丙○○應係逕從靜修
    國小工地載運一般營建事業廢棄物至系爭土地堆置，被告丙○○事後改辯上情，實係事後卸責之詞；倘真如被告丙○○
    所述，該營建工地現場有進行分類及轉運站，然該分類及轉
    運站，既非屬合法之公民營廢棄物清除許可或再利用機構，
    且該工地所進行之分類及轉運結果，確仍存有一般營建事業
    廢棄物（即塑膠片、廢木材、鋼筋、廢水泥塊、水泥管及垃
    圾）等物品，從而，被告丙○○逕從該處所載運之包含廢磚
    塊、土、塑膠片、廢木材、鋼筋、廢水泥塊、水泥管及垃圾
    等物品，均仍係屬營建事業所生之一般事業廢棄物；被告
    丙○○亦自承系爭土地之入口有上鎖等情，此有現場入口照
    片1 紙在卷可稽（見警卷），經檢察官於96年1 月29日前往
    系爭土地勘驗結果為：現場大門深鎖，一般人無法入內，並
    製成勘驗筆錄在卷可稽，從而一般車輛本即不可能得輕易進
    入系爭土地；且依照卷內照片所示，系爭土地上之一般營建
    事業廢棄物，係已經挖土機整理後，現場因已經過整地，全
    部之物品均已混雜乙節，此亦據證人甲○○證稱在卷，衡之
    常情，倘係第三人隨意棄置事業廢棄物，為免遭人察覺，當
    於傾到後隨即離開，焉有可能仍留在現場費時使用挖土機整
    地剷平。從而，被告丙○○辯稱系爭土地上除了磚石、砂土
    、廢木材以外之其餘物品，非伊所清運、處理云云，應係事
    後卸責之詞，不足採信。
  (二)被告乙○○是否有提供土地予被告丙○○回填一般營建事業
    廢棄物：
    被告乙○○係系爭土地之所有權人乙節，為被告乙○○所自
    承，且有彰化縣彰化地政事務所土地所有權狀1 紙在卷可稽
    （見警卷第12頁），此情應堪認定。又被告乙○○曾委託被
    告丙○○載運土石，至系爭土地回填谷地等情，亦據被告乙○○自承在卷，核與證人即同案被告丙○○證述相符，前情
    應堪認定。再證人丙○○於警詢時證稱：其每次載運傾倒時
    ，被告乙○○均有在現場看伊傾倒及驗收並簽名，被告乙○○並沒有告知、制止伊傾倒等語（見警卷第4 頁），證人丙○○於95年12月19日與被告乙○○同日接受偵訊時，仍於具
    結後證稱：其每次出車前，其都會撥電話聯絡被告乙○○，
    被告乙○○每次都會到現場驗貨，並簽名驗收等語綦詳（見
    偵卷第21頁），復於96年1 月18日偵訊時具結後證稱：其每
    次載運土方到花壇前，都會先打電話給被告乙○○，被告乙○○如果不在現場，其就會表示已抵達系爭土地，被告乙○○就說會自己去查看，其傾倒結束前，被告乙○○均會到現
    場等語（見偵卷第106 頁）；蓋證人丙○○於95年12月19日
    接受偵訊時，被告乙○○同日亦接受檢察官偵訊，被告乙○○當日即向檢察官辯稱被告丙○○回填前，均會來電通知，
    被告丙○○回填後，伊僅去現場1 次，之後還有不定期巡視
    ，但伊之前並未曾看到鋼筋、木材及水管等物品云云，倘被
    告乙○○所辯屬實，證人丙○○當於被告乙○○陳述結束後
    ，喚起真實記憶，並向檢察官敘明，惟證人丙○○當時既未
    附和被告乙○○，且於事後96年1 月18日偵訊時，復為前開
    證述，應可認證人丙○○於警、偵訊時，就被告乙○○均會
    在其回填後，前往系爭土地察看之證述，與事實較為相符。
    又系爭土地上所傾倒之一般營建事業廢棄物，均係被告丙○○所清運、處理，亦經本院認定如前，從而，被告乙○○未
    經主管機關許可，提供系爭土地回填一般營建事業廢棄物乙
    節，已足認定。至被告乙○○雖辯稱伊係以市價購入磚土，
    不知情被告丙○○係載運不合法之廢棄物回填云云，並提出
    被告丙○○之名片、領款簽收單及現已重新改裝入口大門之
    照片各1 紙為證，且選任辯護人亦為被告乙○○辯稱：被告
    乙○○仍欲使用系爭土地，不可能任由被告丙○○回填不能
    再利用之塑膠片、廢木材、鋼筋等物品，且被告乙○○係以
    市價購入磚塊土，於被告丙○○第一次傾倒時，被告乙○○
    在場目擊，確僅傾倒磚塊土，之後雖偶有巡視，但非每次傾
    倒均到場，可能係因系爭土地入口大門常未上鎖，而於9 月
    21日至9 月27日間，遭他人任意傾倒廢棄物等語；另證人丙○○事後於本院審理時亦改證稱：其載運磚土至系爭土地前
    ，確實都有聯絡被告乙○○，但被告乙○○不見得都會到現
    場，因被告乙○○有時會在外面路口跟伊簽名，被告乙○○
    於施工至中期後，就沒有到過現場等語。惟查：證人丙○○固自承係以市價每米250 元，販售磚土給被告乙○○，而
    被告乙○○已支付10萬餘元等語，且有證人丙○○之名片及
    證人丙○○已於95年9 月26日領款155,850 元之領款簽收單
    各1 紙在卷可稽（見本院卷第34頁、第35頁）。惟被告乙○○、丙○○間所約定之包含整地費用之砂石買賣價格，是否
    合理，本非容易判斷，是被告乙○○支付被告丙○○費用，
    尚與被告乙○○是否知情被告丙○○會載運一般營建事業廢
    棄物至系爭土地回填，無絕對必然關係；被告丙○○自建
    築工地直接載運至系爭土地掩埋之一般營建事業廢棄物，雖
    因未經合法再利用機構分類，而經被告丙○○逕行載至系爭
    土地從事填地之行為，而與再利用之方式有違，然被告乙○○之目的係欲填地，而前開營建事業廢棄物相對於其他一般
    事業廢棄物抑或有害事業廢棄物，較為一般民眾所得接受充
    作回填之物品，從而，雖被告乙○○有意開發系爭土地，然
    被告乙○○審酌回填成本後，選擇以前開較低成本之一般營
    建事業廢棄物回填上開谷地，且又不致影響伊開發農場之規
    劃，亦屬可能，尚難僅因被告乙○○確有使用系爭土地之計
    畫，即認被告乙○○毫無犯本罪之動機；被告乙○○及其
    選任辯護人雖辯稱之前入口常有未上鎖之情，從而，案發後
    已重新改裝入口處大門等語；且證人即曾在系爭土地施作水
    電工程之丁○○於本院審理時亦證稱：當時該址入口係用查
    獲現場照片編號8 所示之鋼索鎖住兩端，一般車子無法進入
    ，但有時大門沒鎖等語（詳見本院審判筆錄）。惟查，系爭
    土地上之一般營建事業廢棄物，係已經挖土機整理後仍裸露
    於地表者，現場因已經過整地，全部之物品均已混雜始為環
    保稽查人員查獲乙節，業據證人甲○○證稱在卷，且證人即
    同案被告丙○○亦自承系爭土地上之磚土等，均係伊以現場
    之挖土機整理，衡之常情，倘係第三人隨意棄置事業廢棄物
    ，為免遭人察覺，當於傾到後隨即離開，焉有可能仍使用挖
    土機整地剷平。從而，被告乙○○及選任辯護人辯稱係因他
    人隨意傾到等語，尚與事實不符；被告丙○○於每次傾倒
    後，被告乙○○應均有至現場察看乙節，業據本院認定如前
    ，雖證人丙○○於本院審理時翻異前詞，然證人丙○○於本
    院審理時，亦自承確曾於警、偵訊時陳稱被告乙○○均會於
    傾倒後至系爭土地等語，足認證人丙○○嗣後於本院審理時
    翻異前詞，應係迴護被告乙○○之詞，不足採信；況被告乙○○陳稱伊僅委託被告丙○○在系爭土地上回填磚土，且依
    照理由欄貳一(一)之說明，前揭系爭土地上之一般營建事業廢
    棄物，應即係被告丙○○所清運、掩埋，而被告乙○○與被
    告丙○○同時持有系爭土地之入口鑰匙，被告乙○○可隨時
    前往系爭土地檢查，倘被告乙○○完全不知情被告丙○○將
    載運一般營建事業廢棄物至系爭土地，被告丙○○於整地時
    ，焉有可能任由摻雜鋼筋、木材、廢塑膠之一般營建事業廢
    棄物，裸露於輕易可見之地表；於9 月21日至9 月27日間
    ，被告乙○○所使用之行動電話，均未在系爭土地收發話乙
    節，有被告乙○○使用之0000000000門號雙向通聯紀錄1份
    在卷可稽（見偵卷第42頁至第101 頁），依照通聯紀錄所示
    ，被告雖於該段時間分別在南投縣南投市、彰化縣和美鎮、
    雲林縣西螺鎮、雲林縣古坑鄉、彰化縣大村鄉、彰化縣彰化
    市、台中縣烏日鄉、臺中市、南投縣草屯鎮、溪湖現溪湖鎮
    等地點通話，然彰化、南投、雲林、臺中等地，均非屬距離
    極為遙遠之地點，雖被告乙○○確有於前揭地點接聽電話之
    紀錄，亦難憑此即認被告乙○○完全不可能再於通話時間以
    外之其他時間，前往系爭土地；況被告乙○○曾前往系爭土
    地巡視等情，已如前述，且系爭土地上之一般營建事業廢棄
    物不可能係由第三人任意棄置乙節，亦據本院說明如前，本
    院亦已依照前開說明認定被告乙○○應知情被告丙○○係載
    運一般營建事業廢棄物前往上址回填、掩埋，從而，依卷內
    證據，既無從直接證明被告丙○○係於9 月21日至9 月27
    日始第一次載運前開一般營建事業廢棄物至系爭土地，則被
    告在9 月21日至9 月27日是否曾到過系爭土地巡視，尚與本
    院認定被告乙○○是否知情，且提供土地予被告丙○○清除
    、處理一般營建事業廢棄物之認定無礙。
  (三)綜上所述，被告乙○○未經主管機關許可，提供土地予被告
    丙○○回填一般營建事業廢棄物，且被告丙○○與不詳姓名
    年籍之成年人未依廢棄物清理法第41條第1 項規定領有廢棄
    物清除、處理許可文件，從事一般營建事業廢棄物清除、處
    理之犯行，均事證明確，皆應予依法論科。
二、按廢棄物之處理過程，參照行政院環保署修正發布事業廢棄
    物貯存清除處理方法及設施標準第2條第1、2、3款，可包含
    貯存（指事業廢棄物於清除、處理前，放置於特定地點或貯
    存容器、設施內之行為）、清除（指事業廢棄物之收集、運
    輸行為）及處理（包括中間處理：即最終處置或再利用前
    ，以物理、化學、生物、熱處理或其他處理方法，改變其物
    理、化學、生物特性或成分，達成分離、減積、去毒、固化
    或安定之行為；最終處置：指衛生掩埋、封閉掩埋、安定
    掩埋或海洋棄置事業廢棄物之行為；再利用：指事業產生
    之事業廢棄物自行、販賣、轉讓或委託作為原料、材料、燃
    料、填土或其他經中央目的事業主管機關認定之用途行為，
    並應符合其規定者）三種過程。被告乙○○未經主管機關許
    可，提供土地予被告丙○○回填一般營建事業廢棄物，核其
    此部分所為，係犯廢棄物清理法第46條第1 項第3 款之未經
    主管機關許可，提供土地回填一般營建事業廢棄物罪。又查
    被告丙○○未依廢棄物清理法第41條第1 項規定，領有廢棄
    物清除、處理許可文件，或由其個人，或指示具有共同犯意
    聯絡下之不詳姓名成年司機，駕駛貨車，自彰化縣員林鎮靜
    修國小工地，清運一般營建事業廢棄物至上開系爭土地內掩
    埋、回填，核其所為，係犯廢棄物清理法第46條第1 項第4
    款之未領有廢棄物清除、處理許可文件，從事廢棄物清除、
    處理罪。又按刑事法若干犯罪行為態樣，本質上原具有反覆
    、延續實行之特徵，立法時既予特別歸類，定為犯罪構成要
    件之行為要素，則行為人基於概括之犯意，在密切接近之一
    定時、地持續實行之複次行為，倘依社會通念，於客觀上認
    為符合一個反覆、延續性之行為觀念者，於刑法評價上，即
    應僅成立一罪。學理上所稱「集合犯」之職業性、營業性或
    收集性等具有重複特質之犯罪均屬之，例如經營、從事業務
    、收集、販賣、製造、散布等行為概念者是。而廢棄物清理
    法第46條第1 項第3 款之犯罪，係以提供土地回填，依社會
    通念，其提供土地，予使用人持續實用回填廢棄物之複次行
    為，客觀上應可認為係屬一反覆、延續性之行為；而同條項
    第4 款之犯罪，則係以未依同法第41條第1 項規定領得廢棄
    物清除、處理許可文件之人，或已領有許可文件之人作為犯
    罪主體，再依該第41條第1 項以觀，乃謂從事廢棄物清除、
    處理業務者，應申請核發許可文件，或應依許可文件從事清
    除、處理業務。本質上即具有反覆性，倘行為人基於概括之
    犯意，在密切接近之一定時間及空間內反覆從事廢棄物之清
    除、處理，無非執行業務所當然，於行為概念上，應認為包
    括的一罪，無連續犯或併合論罪可言，併此敘明。又被告丙○○曾委託不詳姓名年籍之成年司機，清除、處理前揭一般
    營建事業廢棄物，其與該不詳姓名成年司機，就前揭所犯，
    有犯意聯絡與行為分擔，公訴人未認定被告丙○○與該不詳
    姓名年籍成年司機間有犯意聯絡及行為分擔，僅認定被告丙○○、被告乙○○就此部分犯罪，有犯意聯絡及行為分擔，
    惟依本文後述三、之說明，認被告乙○○提供土地回填之行
    為，尚與廢棄物清理法第47條第1 項第4 款之構成要件相間
    ，被告乙○○無從與被告丙○○成立此條之共犯，檢察官此
    部分之認定尚有誤會，併此敘明。爰審酌被告乙○○僅為貪
    圖一己私利，即提供自己土地，委託被告丙○○回填一般營
    建事業廢棄物，對環境衛生造成危害；而被告丙○○前已有
    如犯罪事實欄所示之違反廢棄物清理法案件，現仍於法院審
    理中，此有臺灣高等法院被告前案紀錄表存卷可參，仍未能
    記取教訓，謹慎選擇清除、載運之物品，復違法清除、處理
    一般營建事業廢棄物，暨考量系爭土地上傾倒一般營建事業
    廢棄物之數量，及對環境衛生所造成之危害等一切情狀，衡
    情各量處如主文所示之刑。至檢察官雖就被告丙○○部分，
    具體求處有期徒刑3 年，然本院綜合審酌被告丙○○之犯罪
    動機、目的，手段，品行、智識程度，犯罪所生損害，及被
    告丙○○犯罪後之態度等一切情狀，認以量處如主文所示之
    刑即屬適當；至被告乙○○前雖未曾受有有期徒刑以上刑之
    宣告，此亦有臺灣高等法院被告前案紀錄表存卷可按，惟伊
    於相關事證均足以證明伊即為提供土地回填一般營建事業廢
    棄物之人際，仍飾詞圖卸，實難認僅因經此偵、審程序，即
    能使伊知所警惕，且無其他暫不執行為適當之原因，本院就
    被告乙○○部分，爰無從為緩刑宣告之諭知，併此敘明。
三、公訴意旨另略以：被告乙○○與被告丙○○基於犯意聯絡，
    明知未依廢棄物清理法第41條第1 項規定領有廢棄物清除、
    處理許可文件，不得從事廢棄物清除、處理，仍自95年9 月
    1 日起，推由被告丙○○自己或其所僱用之姓名年籍不詳司
    機，在彰化縣員林鎮靜修國小處理因營建工事，所產生之營
    建後不能再利用之塑膠片、廢木材、鋼筋等廢棄物之清除工
    作，乙○○再以每1 米新臺幣（下同）250 元之價格，收購
    上開廢棄物，並提供系爭土地供丙○○回填廢棄物，因認被
    告乙○○此部分，另涉犯廢棄物清理法第46條第1 項第 4款
    之未依廢棄物清理法第41條第1 項規定領有廢棄物清除許可
    文件，從事廢棄物清除、處理罪嫌。按不能證明被告犯罪或
    其行為不罰者，應諭知無罪之判決，刑事訴訟法第301 條第
    1 項定有明文。又按廢棄物清理法第46條第1 項第3 款所稱
    「未經主管機關許可，提供土地回填、堆置廢棄物者」，所
    欲規範者應在於未經主管機關許可，即提供土地供回填、堆
    置廢棄物之行為，不論提供土地係供自己或他人回填、堆置
    廢棄物，均應處罰，非謂該款僅規定處罰提供土地供他人回
    填、堆置廢棄物而言，否則任意提供土地供自己回填、堆置
    廢棄物，造成污染，卻無法處罰，當非該法為改善環境衛生
    ，維護國民健康之立法目的，最高法院94年度臺上字第5174
    號判決意旨參照。經查，被告乙○○未經主管機關許可，提
    供系爭土地，供自己回填上開一般營建事業廢棄物，其與被
    告丙○○間之行為，應係屬互相對立，且被告乙○○係從事
    菇類生產、運銷工作，其顯無從事一般營建事業廢棄物清除
    、處理之意思，是被告乙○○此部分提供系爭土地供自己回
    填之行為，應僅該當於廢棄物清理法第46條第1 項第3 款之
    構成要件，而與廢棄物清理法第46條第1 項第4 款之構成要
    件尚屬有別。此外，本院在得依或應依職權調查證據之範圖
    內，復查無其他積極證據足認被告乙○○確有公訴人所指之
    此部分犯行，揆諸前揭法條說明，既不能證明被告乙○○此
    部分犯罪，自應為被告乙○○此部分無罪之諭知，以昭審慎
    。
據上論斷，應依刑事訴訟法第299 條第1 項前段、第301 條第 1
項，廢棄物清理法第46條第1 項第3 、4 款，判決如主文。
本案經檢察官吳宗達到庭執行職務。
中　　華　　民　　國　　96　　年　　4 　　月　　24　　日
            刑事第五庭  審判長法  官  許旭聖
                              法  官  吳俊螢
                              法  官  簡婉倫
上列正本證明與原本無異。
如不服本判決應於收受送達後10日內向本院提出上訴書狀，其未
敘述上訴之理由者並得於提起上訴後10日內向本院補提理由書（
均須按他造當事人之人數附繕本）。
中　　華　　民　　國　　96　　年　　4 　　月　　24　　日
                              書記官
附錄本案論罪科刑法條
廢棄物清理法第46條第1項第3款、第4款
有下列情形之一者，處 1 年以上 5 年以下有期徒刑，得併科新
臺幣 3 百萬元以下罰金：
三  未經主管機關許可，提供土地回填、堆置廢棄物。
四  未依第 41 條第 1 項規定領有廢棄物清除、處理許可文件，
    從事廢棄物貯存、清除、處理，或未依廢棄物清除、處理許
    可文件內容貯存、清除、處理廢棄物。
